臺灣高等法院臺南分院刑事判決　　　　 96年度上訴字第133號
上　訴　人　臺灣雲林地方法院檢察署檢察官
被　　　告　甲○○
　　　　　　　　　　現另案於臺灣臺南看守所羈押中
上列上訴人因被告違反毒品危害防制條例案件，不服臺灣雲林地
方法院95年度訴字第813號中華民國95年12月14日第一審判決（
起訴案號：臺灣雲林地方法院檢察署95年度偵字第1533、1609號
），提起上訴，本院判決如下：
    主  文
原判決撤銷。
本件免訴。
    理  由
一、公訴意旨略以：被告甲○○前因施用毒品案件，經觀察、勒
    戒後，認無繼續施用毒品之傾向，予以釋放，並由臺灣雲林
    地方法院檢察署檢察官於民國92年1 月29日以92年度毒偵字
    第40號為不起訴處分確定。仍不知悔改，又基於施用第1級
    毒品之犯意，於95年9 月2 日為警採尿時點回溯前72小時內
    某時，在不詳地點，以不詳方式，施用第1 級毒品海洛因。
    嗣於95年9 月2 日上午10時30分許，因涉嫌竊盜案件為警查
    獲，經採尿送驗，檢出毒品嗎啡陽性反應；於翌日解送臺灣
    雲林看守所羈押後，復於95年9 月3 日凌晨2 時40分許採尿
    送驗，亦檢出毒品嗎啡陽性反應，因認被告涉犯毒品危害防
    制條例第10條第1 項之施用第1 級毒品罪嫌等語。
二、按案件曾經判決確定者，應諭知免訴判決；又免訴判決，得
    不經言詞辯論為之，刑事訴訟第302條第1款、第307條分別
    定有明文。另訴訟上所謂一事不再理原則，關於實質上一罪
    或裁判上一罪，亦均有其適用（最高法院60年台非字77號判
    例參照）。
三、經查，被告甲○○於92年間觀察、勒戒執行完畢釋放後5 年
    內，復基於施用第1級毒品之犯意，（一）自95年3、4月間
    某日起至95年8月22日止，在雲林縣東勢鄉○○村○○路85
    號其住處，以將海洛因摻水置於針筒內注射血管之方式，每
    隔1、2日即施用第1級毒品海洛因1次，至95年8月22日晚上
    9時50分許，因另涉竊盜案件在雲林縣土庫鎮○○里○○○號○
    路之高鐵高架橋下為警查獲，經警採尿送驗後，檢出嗎啡陽
    性反應。（二）甲○○於95年8月22日被查獲後，另行起意
    ，復自同年8月23日起，亦以前述方法，每隔1、2日即施用
    第1級毒品海洛因1次，至95年9月2日上午10時30分許，又因
    涉竊盜案件為警在雲林縣東勢鄉○○村○○路160號前查獲
    ，嗣於95年9月3日被解送臺灣雲林看守所羈押，經看守所人
    員採尿送驗結果，亦檢出毒品嗎啡陽性反應之事實，業經臺
    灣雲林地方法院檢察署檢察官於95年10月4日以95年度毒偵
    字第1479號提起公訴，並於95年10月19日、11月13日繫屬於
    台灣雲林地方法院（起訴案號：95年度訴字第755號、第
    1533 、1609號），並經台灣雲林地方法院、本院（案號：
    96年度訴字第88號）判處被告施用第一級毒品，累犯，處有
    期徒刑8月。又施用第一級毒品，累犯，處有期徒刑8月，應
    執行有期徒刑1年2月，並於96年2月26日確定，業據調閱本
    院96 年度訴字第88號卷宗核閱無誤，並有臺灣高等法院被
    告前案紀錄表在卷可稽。又被告在前揭確定判決之施用第一
    級毒品犯行之犯罪時間，係於自(1)95年3、4月間某日起至95
    年8月22日止及(2)復自同年8月23日起至95年9月2日上午10時
    30分許，與本件起訴施用第一級毒品犯行之犯罪時間，係於
    95年9月2日為警採尿時點回溯前72小時內某時，二者之施用
    時間有部分相同，被告所犯2案之施用第一級毒品犯行，彼
    此具有實質上一罪關係甚明。
四、被告上揭確定判決之施用第一級毒品事實，既與本件起訴施
    用第一級毒品犯罪事實間，有實質上一罪關係，則被告前所
    犯施用第一級毒品犯行，檢察官起訴效力，顯及於本件起訴
    被告施用第一級毒品之犯罪事實，茲被告前所犯施用第一級
    毒品犯行，既經本院於96年2月8日判處被告有期徒刑各8月
    ，並定應執行有期徒刑1年2月，並於96年2月26日確定，已
    如前述。則本件起訴被告施用第一級毒品犯行，自為被告前
    所犯施用第一級毒品確定判決之既判力效力所及。
五、原審因此不經言詞辯論，而將公訴人起訴被告犯施用第一級
    毒品犯行，為諭知公訴不受理判決，固非無見，惟如前述，
    被告前所犯施用第一級毒品犯行嗣經本院於96年2月26日判
    決確定，本案起訴施用第一級毒品犯行，為前揭確定判決之
    既判力效力所及，依法應為免訴判決之諭知，原審未及審酌
    ，尚有未洽。檢察官上訴意旨，認本件被告所犯施用第一級
    毒品罪與已起訴判決部分無集合犯之包括的一罪關係，未及
    論及本案起訴施用第一級毒品犯行，有無為前揭確定判決之
    既判力效力所及，雖無理由，惟原判決既有前揭可議之處，
    自應由本院將原判決撤銷，而為免訴之判決，始為允當。又
    法院為刑事訴訟法第302條之判決，得不經言詞辯論為之，
    刑事訴訟法第307條及第364條定有明文，本件自不經言詞辯
    論為之，併此敘明。
六、據上論斷，應依刑事訴訟法第369條第1項前段、第364條、
    第302條第1款、第307條，判決如主文。
中　　華　　民　　國　　96　　年　　3 　　月　　30　　日
                  刑事第四庭    審判長法　官 吳志誠
                                      法　官 陳珍如
                                      法　官 羅心芳
以上正本證明與原本無異。
檢察官如不服本判決應於收受本判決後十日內向本院提出上訴書
，其未敘述上訴理由者並得於提起上訴後十日內向本院補提理由
書。
　　　　　　　　　　　　　　　　　    書記官 蔡振豐
中　　華　　民　　國　　96　　年　　3 　　月　　30　　日
